【裁判字號】    90,台上,51
【裁判日期】    900104
【裁判案由】    偽造文書
【裁判全文】
最高法院刑事判決                                    九十年度台上字第五一號
    上  訴  人  甲○○
    選任辯護人  呂康德律師
右上訴人因偽造文書案件，不服台灣高等法院台南分院中華民國八十七年十一月十一
日第二審判決（八十七年度上訴字第五四○號，起訴案號：台灣台南地方法院檢察署
八十四年度偵字第二三二五、二三二六、二三二七、二三二八、二三二九、二三三○
、二三三一、二三四八號），提起上訴，本院判決如左：
    主  文
原判決撤銷，發回台灣高等法院台南分院。
    理  由
本件原判決認定上訴人甲○○為設於台南市○○路○段一二五號一樓之大鎧國際股份
有限公司（下稱大鎧公司）負責人，於民國八十一年十一月間起至八十三年九月間止
，連續以大鎧公司名義進口汽車數批，為圖逃漏關稅、貨物稅、營業稅，竟自八十一
年十二月十七日起至八十三年九月十六日止（詳如原判決附表一報關日期欄所示），
以高價低報之不正當方法，持由國外廠商交付之低價發票向財政部基隆關稅局五堵分
局報關，使大鎧公司得以逃漏關稅新台幣（下同）三百十二萬四千一百四十七元、貨
物稅五百四十四萬三千七百八十六元、營業稅九十五萬一千六百九十二元，合計逃漏
九百五十一萬九千六百二十五元之稅捐，嗣因大鎧公司報關之價格與該向銀行結之
存檔發票價格不符，始遭財政部基隆關稅局查覺等情。因而撤銷第一審諭知上訴人無
罪之判決，改判論處上訴人公司負責人，為納稅義務人以不正當方法逃漏稅捐罪刑，
並謂公訴意旨雖以上訴人偽造上開低價發票持向報關，逃漏關稅等，認有行使偽造私
文書罪嫌，但審理結果，此部分犯罪不能證明，因與有罪部分有裁判上一罪關係，故
不另為無罪之諭知，固非無見。
惟查：(一)、稅捐稽徵法第四十七條第一款之規定，係將納稅義務人之公司之責任，基
於刑事政策之考慮，於其應處徒刑範圍內，轉嫁於公司之負責人，故於此情形而受罰
之人，必須公司之負責人始克相當。原判決事實雖記載上訴人為大鎧公司之負責人，
但理由內並未明認定其為大鎧公司負責人所憑之證據，難謂無理由不備之違誤。(二)
、稅捐稽徵法第四十一條之漏稅罪，係屬作為犯，而非不作為犯，即須以詐術或其他
不正當方法之作為，以逃漏稅捐，始克成立。依原判決認定大鎧公司持向財政部基隆
關稅局五堵分局報關繳稅之低價發票，係由國外廠商所交付之事實，如果無訛，則該
發票並非偽造；又依原判決所載大鎧公司名義進口之汽車，其實際給付之價金，如其
持向銀行結匯之金額，經核對結匯金額，其持向報關之發票所載金額偏低，上訴人明
知上述金額不符情事，仍不依規定向關稅局申請報備更正之理由，則上訴人係持國外
廠商交付之發票高價低報，及不依規定申請報備更正其報關實際給付之金額，此種情
形與積極作為，以詐術或其他不正當方法，逃漏稅捐之要件，是否相當，原判決未詳
予論述，亦嫌有理由不備之違誤。(三)、依第一審檢察官上訴書所載，上訴人提出報關
之發票與存檔之發票簽名不一致，且發票格式不同，足證該公司報關時所繳驗之發票
係自行繕打並冒發貨人簽署，應屬偽造發票，業據財政部關稅總局函述及證人李福桂
到庭陳證甚詳等情，原審就此未深入調查報關之發票與存檔之發票何以簽名不一致，
何以格式不同﹖該等不同的發票是否確係國外廠商所開立交付﹖而徒以上訴人否認有
偽造文書犯行之片面辯詞，及證人黃玉榮、李福桂所稱一般報關發票是原廠外國供應
商所開立等語，即謂無偽造報關發票犯行，自有未盡調查職責之可議。上訴意旨指摘
原判決不當，非無理由，應認有撤銷發回更審之原因。
據上論結，應依刑事訴訟法第三百九十七條、第四百零一條，判決如主文。
中      華      民      國     九十     年      一      月      四      日
                              最高法院刑事第十庭
                                  審判長法官  莊  登  照
                                        法官  洪  明  輝
                                        法官  蔡  清  遊
                                        法官  黃  一  鑫
                                        法官  林  秀  夫
      右正本證明與原本無異
                                              書  記  官
中      華      民      國     九十     年      一      月      十      日
                                                                        Ｖ


司法院資訊處製作；財團法人民間司法改革基金會備份。
